【裁判字號】    90,簡抗,11
【裁判日期】    900404
【裁判案由】    訴訟救助
【裁判全文】
臺灣臺中地方法院民事裁定  九十年度簡抗字第一一號
    抗  告  人  大力營造有限公司
    法定代理人  許昆海
    相  對  人  甲○○
右當事人間請求訴訟救助事件，抗告人對於中華民國九十年二月七日本院簡易庭九十
年度中救字第一號第一審所為裁定提起抗告，本院裁定如左：
      主      文
抗告駁回。
抗告程序費用由抗告人負擔。
      理      由
一、按當事人無資力支出訴訟費用者，依民事訴訟法第一百零七條規定，法院固應依
    聲請准予訴訟救助，惟此項請求救助之事由，依同法第一百零九條第二項、第二
    百八十四條之規定，應提出能即時調查之證據以釋明之。然所謂「無資力」，係
    指窘於生活，且缺乏經濟信用者而言（最高法院四十三年台抗字第一五二號判例
    參照）。申言之，須非取給於自己或家族所必需之生活費不能支出訴訟費用，且
    無籌措款項以支出訴訟費用之信用技能，方能謂之為無資力支出訴訟費用。因而
    聲請訴訟救助依民事訴訟法第一百零九條第二項、第二百八十四條之規定，應提
    出可使法院信其主張為真實確切證據，以釋明請求救助之事由，而法院調查聲請
    人是否無資力支出訴訟費用，專就聲請人提出之證據為之。
二、本件抗告人向原法院聲請訴訟救助，未據提出能即時調查之證據，以釋明其無資
    力支出訴訟費用之主張為真實，僅泛言受當今建築業非常不景氣，抗告人處於虧
    損狀態，確無資力繳納裁判費，且就本案顯有可得勝訴之判決，而請求准予訴訟
    救助云云。另抗告於本院時，固據提出協議書、抗告人之營利所得稅結算申報書
    各一份（均為影本）為證，惟查，抗告人提出之協議書影本固足以證明顯非無勝
    訴之望，然由抗告人所提之營利所得稅結算申報書影本觀之，抗告人於民國八十
    八年度所申報之營利虧損雖為新台幣（下同）二百五十九萬七千二百九十元（抗
    告人誤將小數點以下認係個位及十位數，故誤認為虧損二億五千萬元），惟就一
    般公司經營狀況而言，公司營運過程中互有盈虧，乃屬當然之結果，況抗告人公
    司登記之資本額為一億元，縱有上開虧損，亦不能逕認為無資力支出訴訟費用，
    且抗告人公司目前並未有清算或解散之情事發生，故本件抗告人尚未喪失以籌措
    款項以支出訴訟費用之信用技能，應堪認定。從而，因抗告人所提之證據尚不足
    以釋明係窘於生活且缺乏經濟信用，即與聲請訴訟救助之規定不符，是其聲請即
    無從准許，原裁定駁回其聲請，於法並無不合，本件抗告為無理由，應予駁回。
三、依民事訴訟法第九十五條、第七十八條裁定如主文。
中      華      民      國     九十    年       四      月      四      日
                               臺灣臺中地方法院民事第四庭
~B審判長法官  王  銘
~B法      官  王金洲
~B法      官  王世華
右為正本係照原本作成。
不得抗告。
中      華      民      國     九十    年       四      月      四      日
~B法院書記官


司法院資訊處製作；財團法人民間司法改革基金會備份。
